臺灣桃園地方法院交通事件裁定　　　　 94年度交聲字第485號
原處分機關　交通部公路總局新竹區監理所桃園監理站
異　議　人
即受處分人　甲○○
上列受處分人因違反道路交通管理處罰條例案件，不服原處分機
關交通部公路總局新竹區監理所桃園監理站94年9 月9 日桃監裁
罰字第裁52-D1A089355號處分，聲明異議，本院裁定如下：
    主  文
異議駁回。
    理  由
一、原處分意旨略以：異議人即受處分人甲○○於民國九十四年
    七月二十四日晚間七時四十五分許，酒後駕駛ＬＦ—六八九
    ０號自用小客車，行經桃園縣大園鄉○○○路四十五號前，
    肇事致羅廖美妹受傷，事後經警測試其呼氣中所含酒精濃度
    結果，達每公升０點二五毫克，超過規定標準（每公升０點
    二五毫克），因依道路交通管理處罰條例第三十五條第一項
    第一款規定，裁處異議人罰鍰新台幣（下同）一萬九千五百
    元，並吊扣駕駛執照二十四個月。
二、異議意旨略以：本件異議人肇事後，經警測得之呼氣中所含
    酒精濃度恰為每公升０點二五毫克，惟如考量酒精測試檢測
    器均有每公升０點０二毫克之法定誤差，則異議人上開酒精
    測試之數值，即有可能低於０點二五毫克，而低於前開法定
    標準，原處分未查，逕予裁罰，顯有不當，為此聲明異議云
    云。
三、據卷附裁決書舉發違規事實欄附記內容及違規查詢報表所載
    ，異議人甲○○業於本件異議前之九十四年七月二十五日，
    依裁決主文繳納罰鍰，並繳送駕駛執照結案。惟監理機關在
    實務作業上，對於駕駛人雖已繳納罰鍰結案，然因對裁決仍
    有不服，而向法院聲明異議，嗣並經法院裁定撤銷原處分者
    ，仍允許退還駕駛人先前已繳納之罰鍰。是故，本件異議人
    聲明異議，仍有可能因法院撤銷原裁決處分，而領回其先前
    之罰鍰及駕照，有其實益，即有其訴之利益，應許異議人聲
    明異議，先予敘明。
四、本院查：
（一）異議人於九十四年七月二十四日下午三時三十分許，在其
      位於桃園縣桃園市○○路都柏林工地，飲用一瓶啤酒後，
      於當日下午六時三十分許，駕駛ＬＦ—六八九０號自用小
      客車上路，而於當日晚間七時四十五分許，在桃園縣大園
      鄉○○○路四十五號前，擦撞在其右前方行走之行人羅廖
      美妹，致羅廖美妹受傷，嗣經警據報前來處理，並測試異
      議人呼氣中所含酒精濃度結果，達每公升０點二五毫克等
      情，業經異議人於警詢中坦承屬實，核與證人羅廖美妹在
      警詢中指述事故發生之情節相符，此外，並有異議人之酒
      精檢測記錄單、道路交通事故現場圖、道路交通事故調查
      報告表各一份在卷可稽。
（二）異議人雖辯稱：測試儀器應有每公升０點０二毫克之法定
      誤差云云，意指警員對其測試呼氣中所含酒精濃度所得之
      數據，可能因上揭誤差，而低於法定標準（每公升０點二
      五毫克），即有可能免罰云云。且經濟部於八十九年一月
      二十五日以經（八九）標檢字第八九八九五○○一號公告
      增訂之「度量衡器施檢規範」第十六節第四百五十一條規
      定，對「呼氣酒精測定器及分析儀」檢定公差，亦確實訂
      有正負每公升○．○二毫克（ＭＧ／Ｌ）之容許誤差值。
      惟按，道路交通管理處罰條例規定駕駛人酒後駕車，經測
      得呼氣中所含酒精濃度超過規定標準者（即每公升０點二
      五毫克，詳如後述），應予處罰，其中所指之「每公升０
      點二五毫克」，本即指檢測儀器在正常使用之狀態下，所
      顯示之數據，而不應考量所謂之誤差值在內，否則，無異
      於藉誤差值放寬法律規定，並非所宜。以本件酒後駕車為
      例，若計入誤差值，等如要求警員在測得駕駛人呼氣中所
      含酒精濃度超過每公升０點二七毫克以上者，始得舉發，
      此顯非立法本意甚明。至於實務上，警員在取締酒醉駕車
      之交通違規事件時，固有依內政部警政署八十九年七月二
      十八日（八九）警署交字第一四六三五五號函示：「‧‧
      ‧查酒精濃度過量執法取締標準及處罰，於道路交通管理
      處罰條例及道路交通安全規則均有明文規範，汽車駕駛人
      飲酒駕車超過上述規定者已屬違規行為。為統一作法，交
      通執法應本不苟勿枉之原則依法舉發，惟對飲酒過量經檢
      測酒精濃度介於每公升０．二五至０．二七毫克之間者，
      考量執法使用之各種量測儀器之容許誤差值，對此類案件
      得以勸導代替舉發；倘係肇事案件，為期公平、公正處理
      ，其已超過○．二五毫克，而介於該容許誤差值之間者，
      亦應依法舉發處罰」，而對呼氣中所含酒精濃度介於每公
      升０點二五至０點二七毫克，惟未肇事之駕駛人，以勸導
      代替舉發之作法，然此應解為警員視個案情節，包括儀器
      測試之結果、違規情節之輕重、駕駛人有無肇事等因素，
      決定是否舉發之行政裁量，不能一概而論，強解為凡酒測
      結果在上揭誤差值範圍內者，均不能舉發。茲查，本件測
      試異議人之呼氣酒精測試器正常合格，有經濟部標準檢驗
      局核發之檢定合格證書一份附於本院卷可稽，依上說明，
      即應認本件警員測試異議人呼氣中所含酒精濃度之測試結
      果，為每公升０點二五毫克，而不再另計誤差值。是故，
      異議人所辯，不足採為有利於其之認定。
（三）又異議人酒後駕車肇事，並致人受傷，已如前述，縱令適
      用前揭內政部警政署函示結果，仍應舉發。是故，本件亦
      無行政自我拘束原則之適用，併予敘明。
（四）綜上，事證明確，異議人所辯係卸責之詞，不足採信，其
      違規事實已堪認定，應依法論科。
五、按「汽車駕駛人，駕駛汽車經測試檢定有左列情形之一者，
    處新臺幣一萬五千元以上六萬元以下罰鍰，並當場移置保管
    其車輛及吊扣其駕駛執照一年；因而肇事致人受傷者，並吊
    扣其駕駛執照二年；致人重傷或死亡者，吊銷其駕駛執照，
    並不得再考領：一、酒精濃度超過規定標準‧‧‧」，道路
    交通管理處罰條例第三十五條第一項第一款定有明文；而上
    開規定所稱之酒精濃度規定標準，參酌道路交通安全規則第
    一百十四條第二款規定：「飲用酒類或其他類似物後其吐氣
    所含酒精濃度超過每公升０點二五毫克或血液中酒精濃度超
    過百分之０點０五以上者，不得駕車」，應即指每公升０點
    二五毫克。經查，異議人確有酒後駕車，肇事致人受傷，且
    警員測試其呼氣中所含酒精濃度結果，已超出法定標準之違
    規情事，已如前述，原處分機關依據上開規定，並參酌「違
    反道路交通管理事件統一裁罰基準表」，裁處異議人一萬九
    千五百元罰鍰，並吊扣駕駛執照二年，經核即無不合。異議
    人以其酒精濃度測試結果適達法定最低標準，如考量測試儀
    器應有誤差值時，其酒精濃度之測試值，可能低於法定標準
    ，有可能免罰云云，向本院聲明異議，為無理由，應予駁回
    。爰裁定如主文。
據上論斷，應依道路交通案件處理辦法第十九條，裁定如主文。
中　　華　　民　　國　　94　　年　　10　　月　　17　　日
                    交通法庭  法　官　陳彥宏
以上正本證明與原本無異。
如不服本裁定，應於送達後5 日內，向本院提出抗告狀。
                              書記官　翁其良
中　　華　　民　　國　　94　　年　　10　　月 　24　　日
